臺灣高等法院刑事判決　　　　　　　　 94年度上易字第950號
上　訴　人
即　被　告　戊○○
上列上訴人因毀損案件，不服臺灣士林地方法院93年度易緝字第
76號，中華民國94年 4月22日第一審判決（起訴案號：臺灣士林
地方法院檢察署88年度偵字第5501號），提起上訴，本院判決如
下：
    主  文
原判決關於毀損部分撤銷。
戊○○共同損壞他人之鐵門及自用小客車車門、擋風玻璃，足以
生損害於他人，處有期徒刑柒月。
    事  實
一、戊○○於民國（下同）87年12月 5日前往臺北市○○區○○
    路 2段26巷乙○○經營之國賓汽車有限公司（以下稱國賓公
    司）購買車牌號碼EW -3520號自用小客車，於預付新台幣（
    下同）5萬元訂金後，乙○○即於同年月7日將系爭汽車過戶
    予戊○○，詎戊○○於同年月14日上午10時30分許至國賓公
    司，向乙○○抱怨車況不好，藉口其於交車翌日（即87年12
    月 6日）即發生車禍，並因乙○○尚未交付系爭汽車之行車
    執照致使其遭警帶回警局查問，而要求乙○○接受退車及返
    還其交付之訂金，乙○○雖表示願退還 3萬元，惟遭戊○○
    拒絕，乙○○遂因故外出試車，戊○○見狀即生怨懟不耐而
    以「要來砸店，明天不用來上班了！」等加害生命、身體及
    財產之言語恐嚇國賓公司員工丁○○、李鎧丞（原名丙○○
    ），使丁○○、李鎧丞因而心生畏怖，嗣丁○○並因而將此
    情轉告乙○○，亦因而使乙○○聽聞後心生畏怖，致生危害
    於丁○○、李鎧丞及乙○○之安全，乙○○並因而於當晚即
    暫停營業。嗣戊○○於87年12月16日凌晨 2時許，即與一不
    詳姓名年籍之成年男子共同基於毀壞他人之物之犯意聯絡，
    推由該成年男子前往國賓公司，持球棒毀損國賓公司之鐵門
    ，並砸壞停放於國賓公司門口之己○○使用（其父蔡清樹所
    有）車牌號碼 TN-2200號自用小客車之前窗擋風玻璃、右前
    門，及甲○○所有車牌號碼 V2-4028號自用小客車之後窗擋
    風玻璃，足以生損害於乙○○、己○○、甲○○。
二、案經乙○○、己○○、甲○○訴由臺北市政府警察局內湖分
    局報請臺灣士林地方法院檢察署檢察官偵查起訴。
    理  由
一、訊據上訴人即被告戊○○雖供承有於上揭時地因買賣上述自
    用小客車乙事與告訴人乙○○發生爭執之事實，惟堅決否認
    有恐嚇、毀損犯行，辯稱：伊並無跟國賓公司的員工說隔天
    要去砸店，也沒有去國賓公司砸鐵門及停在前面的汽車云云
    。惟查：
(一)被告於87年12月 5日前往告訴人乙○○經營之國賓公司購買
    車牌號碼EW-3520號自用小客車，並支付訂金5萬元後，告訴
    人乙○○即將系爭汽車過戶予被告，而被告於同年月 6日駕
    車發生車禍，因而於同年月14日上午10時30分許，前往國賓
    公司向告訴人乙○○抱怨車況不好及因告訴人乙○○並未交
    付系爭汽車之行車執照而使其遭警帶回警局查問，因而要求
    退車及返還訂金，告訴人乙○○表示願退還 3萬元，惟遭被
    告拒絕後，告訴人乙○○即因故外出試車等情，除據被告供
    承在卷外，亦據告訴人乙○○指述在卷，而依證人李鎧丞於
    偵查中及原審法院審理時證稱：伊在國賓公司任職一年多，
    是做修理汽車的，戊○○來買車後要退車反反覆覆的，87年
    12月14日來店理要退車，當天老闆出去試車後，剩伊和丁○○在店裡，戊○○就說要來砸店，還叫我們不要來上班了，
    伊聽了心裡很害怕，伊隔天就沒有去上班，公司也因這件事
    而停業一段時間，事情過去後才繼續營業等語（見88年度偵
    字第1300號卷第28頁背面、第29頁正面及原審卷第52頁至第
    54頁），另證人丁○○於偵查時及原審法院審理時亦證稱：
    87年12月間伊在國賓公司工作，戊○○於87年12月14日來店
    裡說所買的汽車毛病很多，就當場在店裡罵老闆三字經，且
    說要打架，後來老闆出去試車時，他又進來叫我們不要來上
    班了，他要來砸店，伊聽了很害怕，原本店裡的車子都會停
    在門口，當晚老闆就叫我們把車子移走，伊本來住在公司裡
    ，當晚也不敢住了等語（見同上偵查卷第31頁及原審卷第77
    頁），而查證人李鎧丞及丁○○服務於告訴人乙○○經營之
    國賓公司，負責汽車維修工作，被告若非確有以上述「要來
    砸店，明天不用來上班了」之語恐嚇李鎧丞及丁○○，丁○○及李鎧丞有因而恐受波及之虞，否則何以丁○○當晚即搬
    離國賓公司，而李鎧丞亦於翌日即行離職，足見被告確有於
    上揭時地向證人李鎧丞及丁○○為上揭恐嚇言語，並因而使
    渠等二人心生畏怖；另查被告係因買賣系爭自用小客車乙事
    而與告訴人乙○○發生爭執，告訴人乙○○並當場拒絕被告
    之退車及返還訂金之要求後，即藉故外出試車，被告因而心
    生怨懟始為上述恐嚇言語，而此被告所言「砸店」當係針對
    告訴人乙○○經營之國賓公司，衡情李鎧丞及丁○○必會將
    被告恐嚇前來砸店之情轉告告訴人乙○○，而被告主觀上當
    亦知悉李鎧丞及丁○○必因而將該情轉告告訴人乙○○，嗣
    李鎧丞果將上情轉告告訴人乙○○，而告訴人乙○○聽聞後
    並即行指示員工將車子駛離公司，並暫停國賓公司營業多時
    ，告訴人乙○○顯已因而心生畏怖，尚難僅因被告為上揭恐
    嚇言語時告訴人乙○○並未在場，即遽認告訴人乙○○未因
    而心生畏懼並致生危害其安全；依上所述，被告所辯並無出
    言恐嚇李鎧丞、丁○○及乙○○等人云云，核非屬實，殊難
    採信。
(二)於87年12月16日凌晨 2時許，有一不詳姓名年籍之成年男子
    前往國賓公司持球棒毀損國賓公司之鐵門，並砸壞停放於國
    賓公司門口之告訴人己○○使用（其父蔡清樹所有）車牌號
    碼 TN-2200號自用小客車之前窗擋風玻璃、右前門，及告訴
    人甲○○所有車牌號碼 V2-4028號自用小客車之後窗擋風玻
    璃等情，業據告訴人乙○○、己○○及甲○○分別於警詢時
    及偵審中指述明確在卷，並有現場照片10幀附卷可稽（見同
    上偵查卷第18頁至第22頁），被告雖否認有派人前往國賓公
    司毀壞鐵門及自小客車之犯行，惟查告訴人乙○○於警詢時
    供稱被告於87年12月5日到伊公司購買乙部車牌號碼EW-3520
    號自用小客車，翌日被告駕駛該車與人發生車禍，將該車送
    回伊公司修理，嗣於同年12月14日上午10時30分許，被告復
    到伊公司藉口該車車況不好要求退車，並恐嚇伊公司員工丁○○、李鎧丞二人，叫他們二人明天不用來上班，會派小弟
    前來砸店；於12月16日凌晨 2時，伊店之鐵門被石頭砸凹及
    停放在店外空地之TN-2200號及V2-4028號自小客車之前後擋
    風玻璃、側門處被砸毀，是被告教唆手下所為，因被告曾揚
    言砸店，案發時伊店後之鄰居曾看見歹徒，該歹徒戴眼鏡、
    瘦高，被告身邊有一手下是上述特徵，伊未曾與人結怨、糾
    紛，本件應是被告所為等語（見偵字第1300號卷第10頁背面
    、第12頁背面），而查被告向告訴人乙○○購買上述自用小
    客車，於駕駛該車不慎發生車禍後，向告訴人乙○○抱怨車
    況不好，要求退車並返還訂金，惟為告訴人乙○○所拒絕，
    被告竟當場揚言將前來砸店等語，已如前述，旋即發生本件
    告訴人乙○○經營之國賓公司鐵門被砸凹及適時停放在國賓
    公司前空地之上揭告訴人己○○、甲○○使用及所有之自用
    小客車之前後擋風玻璃及車門遭砸毀，而依告訴人乙○○所
    述當時並無與他人結怨，告訴人己○○、甲○○於警詢時亦
    均供稱並未與他人有何仇恨或糾紛，已足以排除他人係針對
    告訴人己○○、甲○○所為，惟何以被告揚言砸店後，告訴
    人乙○○經營之國賓公司修車廠鐵門及適時停於門前之自用
    小客車即遭人毀損，是依本件恐嚇及毀損行為之時間緊接，
    且嗣發生砸店之行為與恐嚇之內容相符，足見本件毀損犯行
    難認與被告無涉，被告與該著手毀損之不詳姓名年籍之成年
    男子間顯具有犯意聯絡及行為分擔，被告所辯並無出言恐嚇
    告訴人乙○○及李鎧丞、丁○○，且告訴人乙○○經營之國
    賓公司修車廠鐵門及適時停於門前之自用小客車遭人毀損與
    其無涉等語，要屬推諉卸責之詞，殊無足採，事證明確，被
    告犯行，應堪認定。
二、核被告所為，係犯刑法第 354條之毀損罪；被告分別以一個
    恐嚇及毀損行為，同時恐嚇告訴人乙○○及李鎧丞、丁○○
    三人，及毀損告訴人乙○○、己○○、甲○○三人之物，顯
    均係以一恐嚇及毀損行為同時觸犯數罪名，為想像競合犯，
    均應依刑法第55條規定，各從一重之恐嚇罪及毀損罪處斷；
    而被告向告訴人乙○○為恐嚇犯行後，嗣進而實現恐嚇之內
    容，毀損國賓公司修車廠之鐵門（告訴人乙○○之財產），
    其所犯之恐嚇罪與毀損罪間有危險犯與與實害犯之吸收關係
    ，恐嚇罪應為毀損罪所吸收，自不另論罪；起訴書認被告所
    犯恐嚇罪及毀損罪間，具有方法結果之牽連關係，係屬牽連
    犯，而應從較重之損罪處斷，容有誤會。被告與一不詳姓名
    年籍之成年男子間，具有犯意聯絡及行為分擔，均為共同正
    犯。至公訴人雖未就被告恐嚇告訴人乙○○部分提起公訴，
    惟被告所為此部分恐嚇犯行與上揭公訴人起訴而經論罪之恐
    嚇部分，具有想像競合犯之裁判上一罪關係，本院自得併予
    審理。原審以被告上述犯行，事證明確，予以論罪科刑，固
    非無見，惟查被告於上揭時地出言恐嚇稱「要來砸店，明天
    不用來上班了！」等語，除恐嚇告訴人乙○○外，並因而同
    時恐嚇李鎧丞及丁○○二人，原審認被告僅涉有恐嚇告訴人
    乙○○一人之犯行，論斷實有不當；又原審於判決事實及理
    由中認被告除損壞告訴人己○○、甲○○之自用小客車前後
    擋風玻璃及車門外，並損壞告訴人乙○○經營之國賓公司修
    車廠鐵門之犯行，惟於判決主文中僅載明被告「損壞他人之
    自用小客車擋風玻璃、車門」，疏未載明被告損壞鐵門部分
    ，亦有未當，是被告上訴意旨否認犯行，固無理由，惟原判
    決關於毀損部分既有上揭可議之處，自應由本院予以撤銷改
    判，爰審酌被告之素行，犯罪之動機、目的、手段，僅因購
    車糾紛即率而毀損他人財物，並因而損及無辜者之財物，危
    害社會秩序非輕及犯罪後之態度等一切情狀，仍量處有期徒
    刑7月。
據上論斷，應依刑事訴訟法第369條第1項前段、第364條、第299
條第1項前段，刑法第28條、第354條、第55條、罰金罰鍰提高標
準條例第1條前段，判決如主文。
本案經檢察官鄭富銘到庭執行職務。
中　　華　　民　　國　　94　　年　　8 　　月　　31　　日
　　　　　　　　　臺灣高等法院刑事第八庭
                                審判長法　官　吳　敦
　　　　　　　　　　　　　　　　　　  法　官  沈宜生
　　　　　　　　　　　　　　　　　　  法　官  張傳栗
以上正本證明與原本無異。
不得上訴。
　　　　　　　　　　　　　　　　　　　書記官　秦慧榮
中　　華　　民　　國　　94　　年　　9 　　月　　2 　　日
附錄：本案論罪科刑法條全文
中華民國刑法第354 條：
毀棄、損壞前二條以外之他人之物或致令不堪用，足以生損害於
公眾或他人者，處2 年以下有期徒刑、拘役或500 元以下罰金。
